臺灣臺中地方法院刑事判決　　　　　　　95年度訴字第3594號
公　訴　人　臺灣臺中地方法院檢察署檢察官
被　　　告　己○○
　　　　　　　　　　國民
　　　　　　　　　　　三號
選任辯護人　陳光龍律師
　　　　　　黃錦郎律師
被　　　告　乙○○
　　　　　　　　　　國民
　　　　　　甲○○
　　　　　　　　　　國民
上列被告因偽證等案件，經檢察官提起公訴（95年度偵字第2465
0、25040號），本院判決如下：
    主    文
己○○、乙○○、甲○○均無罪。
    理    由
一、公訴意旨略以：（以下經本院依照事件發生順序予以整理）
  (一)緣寧波匯濟五金有限公司（下稱寧波公司）實際負責人戊○○於九十二年十二月八日，與位於臺中縣龍井鄉之國恩工業
    股份有限公司（下稱國恩公司）之代表人丙○○訂立「捲尺
    批覆機」委任開發契約（下稱系爭委任開發契約），並立有
    委任開發契約書一份，約明由國恩公司承攬寧波公司所定之
    捲尺批覆機（標的物詳細規格請參卷內所附委任開發契約書
    ），總價（未稅前）為新台幣（下同）一百八十萬元，寧波
    公司並先支付八十萬元之簽約訂金予國恩公司，國恩公司則
    應於九十三年四月三十日之前交貨。惟交貨期屆，國恩公司
    仍未能完成該捲尺批覆機，寧波公司之實際負責人戊○○亟
    思解決方法，遂透過任職於臺灣銀行之友人丁○○之介紹，
    結識丁○○之友人即被告己○○以及居住於臺中縣龍井鄉之
    被告乙○○、甲○○二人，並請託被告己○○、乙○○、甲○○三人出面斡旋本件契約之履行。旋即由前開被告己○○
    、乙○○、甲○○以及與本案無涉之黃啟男於九十四年十一
    月五日擔任見證人，由寧波公司與國恩公司簽立協議書（下
    稱系爭協議書）一份，約定寧波公司就前開開捲尺批覆機開
    發契約追加二十萬元作為價金（即總價調升為二百萬元），
    國恩公司之交貨時間則延長至九十四年二月五日，若國恩公
    司屆期仍未能順利履約，則寧波公司可要求國恩公司退還先
    前所給付之訂金八十萬元。
  (二)詎該前曾因妨害公務罪，經法院判處有期徒刑二月，甫於九
    十三年七月二十七日易科罰金執行完畢之被告己○○竟不知
    悔改，與被告乙○○、甲○○（原名李敏原）共同基於意圖
    為自己不法所有之犯意聯絡，於九十四年三月十八日，向國
    恩公司之代表人丙○○佯稱其等受有寧波公司實際負責人戊○○之授權，可代理寧波公司與國恩公司解除契約，並受領
    解約款項八十萬元，致使國恩公司之代表人丙○○陷於錯誤
    ，簽發如附件一所示，面額分別為二十萬元、六十萬元之支
    票各一紙交予被告己○○、乙○○、甲○○，以此等方式向
    國恩公司之代表人丙○○詐取八十萬元。
  (三)又被告己○○明知其並未獲得寧波公司實際負責人戊○○授
    權向告訴人公司收取八十萬元解約金之支票，竟於寧波公司
    擔任原告，訴請被告國恩公司返還定金之民事訴訟程序（本
    院民事庭九十四年訴字第一二二六號）中為證人，供前具結
    而為虛偽證述稱：「（法官問：戊○○有無授權你去處理收
    受支票的事情？）有的，他授權我處理這八十萬元支票的事
    情。」、「（原告訴訟代理人問：戊○○授權給你有無書面
    ？）沒有，他是口頭跟我說的。」云云，顯於案情有重要關
    係之事項為虛偽陳述，足生影響審判之結果。
  (四)因認被告己○○、乙○○、甲○○三人就前開(二)所述事項，
    ，涉共同犯有刑法第三百三十九條第一項之詐欺取財罪。又
    被告己○○前開(三)所為，則另犯刑法第一百六十八條之偽證
    罪。
二、按犯罪事實應依證據認定之，無證據不得認定其犯罪事實，
    又不能證明被告犯罪或其行為不罰者，應諭知無罪之判決，
    刑事訴訟法第一百五十四條第二項及第三百零一條第一項分
    別定有明文。又認定犯罪事實，所憑之證據，雖不以直接證
    據為限，間接證據亦包括在內，然無論直接或間接證據，其
    為訴訟上之證明，須於通常一般之人均不致於有所懷疑，而
    得確信其為真實之程度者，始得據之為有罪之認定，倘其證
    明尚未達到此一程度，而有合理性懷疑之存在時，即無從為
    有罪之認定，根據「罪證有疑，利於被告」之證據法則，即
    不得遽為不利於被告之認定（最高法院著有七十六年臺上字
    第四九八六號判例可資參照）；再按犯罪事實之認定，應憑
    真實之證據，倘證據是否真實尚欠明顯，自難以擬制推測之
    方法，為其判斷之基礎，而認定犯罪事實之證據係指足以認
    定被告確有犯罪行為之積極證據而言，該項證據自須適合於
    被告犯罪事實之認定，始得採為斷罪資料（最高法院五十三
    年臺上字第六五六號、二十九年上字第三一○五號判例可資
    參照）。末按「刑事訴訟法第一百六十一條已於九十一年二
    月八日修正公布，其第一項規定：檢察官就被告犯罪事實，
    應負舉證責任，並指出證明之方法。因此，檢察官對於起訴
    之犯罪事實，應負提出證據及說服之實質舉證責任。倘其所
    提出之證據，不足為被告有罪之積極證明，或其指出證明之
    方法，無從說服法院以形成被告有罪之心證，基於無罪推定
    之原則，自應為被告無罪判決之諭知。本件原審審判時，修
    正之刑事訴訟法關於舉證責任之規定，已經公布施行，檢察
    官仍未提出適合於證明犯罪事實之積極證據，並說明其證據
    方法與待證事實之關係；原審對於卷內訴訟資料，復已逐一
    剖析，參互審酌，仍無從獲得有罪之心證，因而維持第一審
    諭知無罪之判決，於法洵無違誤。」，最高法院亦著有九十
    二年臺上字第一二八號判例可憑。又「按告訴人之告訴，係
    以使被告受刑事訴追為目的，是其陳述是否與事實相符，仍
    應調查其他證據以資審認。」復經最高法院五十二年台上字
    第1300號判例闡述明確。
三、公訴意旨認被告三人有前揭一、(二)之犯行，無非係以證人戊○○於臺灣高等法院臺中分院九十四年度上易字第四三七號
    審理時有關並未授權被告三人解除本案系爭捲尺批覆機開發
    契約之證述，以及系爭協議書上僅載明被告己○○、乙○○
    及甲○○三人係見證人而非有權代為解約之人，加以該協議
    中本即約定若系爭委任開發契約未能完成試車，國恩公司即
    需返還寧波公司該八十萬元之契約訂金，無待被告己○○、
    乙○○及甲○○三人之斡旋，顯見被告三人係施用詐術向國
    恩公司代表人丙○○詐得二十萬元、六十萬元之支票各一紙
    。再者，被告己○○確實未獲得寧波公司之實際負責人戊○○之授權，本無權代為解除系爭契約而受領國恩公司所返還
    之訂金等情，亦據證人戊○○於臺灣高等法院臺中分院民事
    庭九十四年度上易字第四三七號案件審理時到庭結證明確，
    則其於本院民事庭九十四年度訴字第一二二六號返還訂金事
    件審理時（九十四年七月二十五日）所述，即屬虛偽之證述
    甚明等語為其論述之依據。然訊據被告己○○、乙○○及甲○○三人均堅決否認有何公訴人所指之前揭犯行，並分別為
    如下辯稱：
  (一)被告己○○部分：除辯稱其並無詐欺、偽證之情事外，其選
    任辯護人復為其辯稱，本件乃告訴人丙○○主動邀約被告己○○前往領取解約金的支票，被告己○○並沒有詐欺丙○○
    ，且系爭二張支票早在被告己○○前去國恩公司之前就已經
    準備妥當，毫無詐欺可言；另被告己○○是主觀上認定有受
    戊○○的委託，協商委任開發契約的履約事宜，後來協商完
    成雙方成立協議書，繼續委託被告就近處理協議書之履行問
    題，才會誤認為其有受領支票之權限，並無偽證罪之犯行及
    故意等語。
  (二)被告乙○○部分：當初我們（指其與甲○○）與寧波公司不
    熟，是被告己○○找我們去協調，因為我與國恩公司的丙○○是蠻熟的鄰居，那時是協調機器要如期完成，後來沒有完
    成，丙○○就打電話給我叫我把票拿回去，當時有說要給我
    們二十萬元的傭金，所以才會與被告甲○○共同拿走二十萬
    元的支票，真的沒有詐欺丙○○等語。
  (三)被告甲○○部分：本件如被告乙○○所言，是寧波公司的戊○○說叫我們去想辦法讓國恩公司承做的機器可以完成，國
    恩公司的丙○○說這個事情如果能夠能如期完成，就要給我
    們二十萬元傭金，後來機器沒有完成，丙○○自己打電話給
    我們，說要解除契約，叫我們拿二十萬當作喝酒的錢，另外
    六十萬元說交給被告己○○轉交給寧波公司，本件純粹是因
    為己○○是寧波公司的朋友來拜託，才出面與國恩進行協議
    的，絕對沒有詐欺丙○○等語。
四、有關證據能力之說明：按被告以外之人於審判外向法官所為
    之陳述，得為證據。刑事訴訟法第一百五十九條之一第一項
    定有明文。本件證人戊○○於臺灣高等法院臺中分院民事庭
    九十四年度上易字第四三七號案件中所述，雖未經具結，然
    其於該案中所述仍不失為於本件審判外向法官所為之陳述，
    並經做成筆錄，故該等證述，應仍具有證據能力，合先敘明
    。
五、經查，本件原係寧波公司實際負責人戊○○於九十二年十二
    月八日，與位於臺中縣龍井鄉之國恩公司代表人丙○○訂立
    系爭「捲尺批覆機」委任開發契約，約明由國恩公司承攬寧
    波公司所訂購之捲尺批覆機，未稅前總價為一百八十萬元，
    寧波公司並先支付八十萬元之簽約訂金予國恩公司，國恩公
    司依約則應於九十三年四月三十日之前交貨。惟交貨期屆，
    國恩公司仍未能完成該捲尺批覆機，寧波公司之實際負責人
    戊○○，遂透過任職於臺灣銀行之友人丁○○之介紹，結識
    丁○○之友人即被告己○○以及居住於臺中縣龍井鄉之被告
    乙○○、甲○○二人，並請託被告己○○、乙○○、甲○○
    三人出面斡旋本件契約之繼續履行。旋即由前開被告己○○
    、乙○○、甲○○以及與本案無涉之黃啟男於九十四年十一
    月五日擔任見證人，由寧波公司與國恩公司系爭協議書，約
    定寧波公司就前開捲尺批覆機開發契約追加二十萬元作為價
    金，國恩公司之交貨時間則延長至九十四年二月五日，若國
    恩公司屆期仍未能順利履約，則寧波公司可要求國恩公司退
    還先前所給付之訂金八十萬元；以及國恩公司於簽立系爭協
    議書後，因故仍未能完成契約之履行，嗣國恩公司之代表人
    即告訴人丙○○即書立解約書一份交由被告三人簽名收執，
    同時並開立如附件一所示之支票二紙交予被告己○○、乙○○、甲○○三人，其中如附件一所示編號１之六十萬元支票
    由被告己○○持有，被告己○○曾電告證人戊○○，表示要
    交付該六十萬元之支票予證人戊○○，但為戊○○所拒絕，
    該張支票遂一直存放於被告己○○處，直至被告己○○因私
    人周轉有困難，始委託案外人林明峰提示兌現，另如附件一
    所示編號２之二十萬元支票則由被告乙○○、甲○○所持有
    ，並於書立解約書後數日前往告訴人丙○○處辦理貼現（扣
    除利息二萬元）等節，業經告訴人丙○○以及證人戊○○、
    丁○○到庭結證屬實，復為被告三人所是認，並有該委任開
    發契約書、協議書及解約書一份、支票影本二紙以及本院民
    事庭九十四年度訴字第一二二六號判決、臺灣高等法院臺中
    分院九十四年度上易字第四三七號判決在卷可稽，堪認為事
    實。是本件之爭點即在於：
  (一)被告三人是否以詐術使告訴人丙○○陷於錯誤，致誤認被告
    三人係有權代表寧波公司與之解約之人，而與該三人就系爭
    契約達成解約之意思表示合致，並因而誤信被告三人有受領
    解約金之權限而交付如附表所示之支票以作為與寧波公司解
    除契約之定金返還？
  (二)被告己○○於本院民事庭九十四年度訴字第一二二六號返還
    定金事件之審理中（九十四年七月二十五日），以證人身份
    所證述：「（法官問：戊○○有無授權你去處理收受支票的
    事情？）有的，他授權我處理這八十萬元支票的事情。」、
    「（原告訴訟代理人問：戊○○授權給你有無書面？）沒有
    ，他是口頭跟我說的。」內容之行為，是否該當刑法第一百
    六十八條之係就顯於案情有重要關係之事項為虛偽陳述，並
    足生影響審判之結果？
六、有關被告三人共同詐欺告訴人丙○○部分得心證之理由：
  (一)告訴人丙○○雖一再指述遭被告三人詐欺而解約（參見其所
    提出之刑事告訴狀第二頁第十至十二行）云云，惟查：系爭
    協議書內容四、已明確記載：「乙方（指國恩公司）如未能
    如期於2005年02月05日前試車，則甲方（指寧波公司）可要
    求退還付乙方捌拾萬元整。乙方不得異議。」，從而，依據
    該約定內容係以「回復原狀」為宗旨之情形觀之，該捲尺批
    覆機開發委任契約中之兩造（即寧波公司與國恩公司）本即
    約定有解約事由，且該解約之意思表示本應由甲方（即寧波
    公司）於具有解約事由時，向乙方（即國恩公司）為解約意
    思之表達，應屬甚明。而本件證人戊○○亦確實曾於告訴人
    丙○○書立解約書前之九十四年三月十四日，以電話向告訴
    人丙○○就系爭捲尺批覆機開發委任契約之解約為意思表示
    等節，亦據告訴人丙○○、證人戊○○於本院審理時到庭證
    述屬實，復有該帳戶資料傳真影本一紙附卷可考（原附於本
    院民事庭九十四年度訴字第一二二六號卷第三十四頁），堪
    認系爭捲尺批覆機開發委任契約至此已於寧波公司及國恩公
    司雙方達成解約之意思表示合致而遭解除無誤。是被告己○○、乙○○及甲○○三人就系爭契約之解除一事，實無置喙
    之機會與空間，應可認定，則本件實難認被告三人就此有何
    施用詐術使告訴人丙○○陷於錯誤而為國恩公司與寧波公司
    解除系爭契約之犯行，已屬至明。
  (二)另告訴人丙○○固一再指稱，其已於簽立解約書之前數日（
    時間則稱已忘記）與寧波公司之戊○○在電話中達成解約之
    協談，電話中並告知戊○○其無法以現金返還定金八十萬元
    ，欲以支票作為清償工具，並獲得戊○○之首肯，然數日後
    之九十四年三月十八日卻遭前來公司之被告三人施用詐術，
    致其陷於錯誤而依被告三人之指示，將支票以如附件一所示
    之方式分別開立，並交予被告三人作為償還寧波公司解約金
    八十萬元之支付（參見其所提出之刑事告訴狀第二頁第十三
    至十八行），並提出被告三人受領支票後所書立之收據一紙
    為據。惟查：
  1.證人戊○○已於本院審理時到庭結證稱：協議書所定的交付
    期限屆至沒有履約，便打電話給國恩工業股份有限公司要求
    償還定金等語，復於臺灣高等法院臺中分院九十四年度上易
    字第四三七號九十四年十一月二十八日準備期日中稱（雖未
    具結，但依前開四、之說明應具有證據能力）：有傳真一張
    資料給上訴人（即國恩公司），表示如果要匯錢的話，請匯
    到金達公司等語（參閱該案卷宗第三十一頁）以及同案九十
    四年十二月十九日準備程序中稱（雖未具結，但依前開四、
    之說明應具有證據能力）：我已經在傳真上請他們（國恩公
    司）抬頭匯回金達公司等語（參閱該案卷宗第五十頁），顯
    然否認曾答應告訴人丙○○於解除系爭契約後可以不以現金
    而改以支票返還定金等節。由此與卷附之為告訴人丙○○所
    是認之係由寧波公司傳真予國恩公司之匯款帳戶資料一張（
    請參閱附件一）相互勾稽，堪信證人戊○○所述較告訴人丙○○所言具前後一貫性而較為可採。況告訴人丙○○於本院
    審理時曾結證稱：收到傳真當天有用電話跟戊○○本人說沒
    有現金，等寫解約書後再同時開支票給戊○○等語，他當時
    在電話中很兇，又說了很多難聽的話，又把我掛電話等語，
    以當時之情形觀之，再參諸前述證人戊○○於接獲被告己○○關於欲交付六十萬元之支票之通知時，即予以拒絕等語，
    以及證人丁○○於本院九十六年一月十一日審理時到庭結證
    稱：戊○○有告知其不要代為轉交支票等語觀之，堪信證人
    戊○○並未曾同意告訴人丙○○不以現金而改以支票做為定
    金之返還方式，遑論曾經授權被告三人向告訴人丙○○收取
    解約定金之支票。是告訴人丙○○此處之指述，已難謂無何
    瑕疵。
  2.另告訴人丙○○雖於本院結證稱：是被告三人自己前來公司
    表示要談解約的事情的等語。惟查，證人戊○○於本院審理
    時曾到庭結證稱：「（辯護人問：協議書所定的交付期限屆
    至沒有履約，你如何處理？）我打電話給國恩工業股份有限
    公司要求償還定金，同時我也打電話給己○○笑笑告訴他，
    雖然有他們這些當地人在見證契約，但國恩工業股份有限公
    司也沒有履行。」等語，顯然證人戊○○並未曾告知被告己○○等三人關於欲與國恩公司解除系爭委任開發契約，則被
    告三人在不知情之情況下，豈有主動前往告訴人丙○○處表
    示要解除契約之可能？況本件係告訴人丙○○以電話邀約被
    告乙○○、甲○○二人前往其公司，到達現場時，被告己○○並未在場，於是其等當場打電話給當時人在外面的被告己○○，要求被告己○○也一起到場處理，且其等到場時，告
    訴人丙○○早就已經把支票都寫好了等節，業據同案被告即
    證人乙○○、甲○○二人於本院九十六年三月六日審理時到
    庭結證明確，以其等二人經本院隔離訊問，仍能將告訴人丙○○邀約之情節以及到場打電話請被告己○○一同前來之情
    況為大致相符之陳述，併與證人戊○○此處之證述相互勾稽
    觀察，堪信被告甲○○、乙○○二人此部分以證人身份所為
    之證詞應屬可採，是本件應係告訴人丙○○要求被告三人前
    往國恩公司取票一節，實堪認定。又證人乙○○、甲○○就
    告訴人丙○○係何時電告其等前往國恩公司協談之部分雖有
    些微出入，惟因此距案發時已近二年之久，記憶難免有所淡
    忘，且此益徵被告甲○○、乙○○二人作證時並未曾事先相
    互勾串，所言更屬確實，附此敘明。由此益徵告訴人丙○○
    之指述與事實有所出入而難遽為採認。
  3.另告訴人丙○○又指述，系爭支票二紙之所以會分開來開，
    是應被告乙○○、甲○○二人之要求所為云云，惟經本院一
    再詰之以何以該被告二人會要求要將支票開成兩張？告訴人
    丙○○均答稱：不知道或沒有問。以告訴人丙○○自承從事
    商業活動之時間甚長，且具有二十六年之開立支票之經驗等
    情形以觀，豈有在不明就裡之情況下，即率爾將原本應交付
    予寧波公司之解約定金分成兩張面額各為二十萬元、六十萬
    元之支票開立並交付？所述不免啟人疑竇。更有甚者，該等
    支票之到期日均經載明為「九十四年三月三十一日」，有該
    等支票影本在卷可稽，果係為能延期清償，一般均開立票期
    不同之時間以資周轉，始符合常情，惟告訴人丙○○一方面
    於本院審理時證稱：支票兩張都是要交給寧波公司的戊○○
    等語，另一方面卻不知為何支票要分成兩張來開？同時卻又
    開立到期日相同之支票，顯然與常情不相符合，所證述之內
    容是否屬實，亦有疑義。而該等支票乃於被告甲○○、乙○○二人到達國恩公司之前即經告訴人丙○○開立一節，亦據
    被告甲○○、乙○○二人互為證人於本院審理時證述明確，
    且其等經隔離訊問仍能為大致相符之陳述，所證述之情節當
    與事實相符而堪以採信。從而，以被告甲○○、乙○○二人
    到場時即發現告訴人已將支票分別開立，隨後才請被告己○○一同到場收執之情形以觀，實難認定被告三人就告訴人丙○○開立支票之方式有所指示，事屬至明。
  4.又查，本件經檢察官於本院審理時詰問告訴人即證人丙○○
    ：「你為何認被告他們三人可以來代表戊○○？」，其乃答
    稱：「因為簽協議書時，我有聽到戊○○有叫被告他們全權
    處理機器的事，包括來催貨，其他的我沒有聽到，被告三人
    在簽協議書時就說是受到戊○○委任來的。」等語，顯然告
    訴人丙○○於交付支票予被告三人時，並未受到被告三人任
    何關於言詞上表明「有受到戊○○之委託前來拿支票」等語
    之影響，則以被告三人就支票之受領並無何積極作為之情況
    下，亦難認定被告三人就此有何施用詐術之處。
  5.再者，本件告訴人丙○○既早已與證人戊○○在電話中談妥
    解約事宜，且依其所述，證人戊○○已答應其以支票返還定
    金之請求，何以不逕將該支票寄交寧波公司以求解決紛爭，
    反而大費周章邀請被告三人前往其公司取票？此部分已與常
    情有所未合。告訴人丙○○雖改稱：因為要寫解約書才有保
    障云云，惟查，系爭委任開發契約早於告訴人丙○○與證人
    戊○○於九十四年三月十四日以電話達成解約之意思表示合
    致，業如前述，且依據系爭協議書中所記載之事項亦可明確
    認定，若機器不能完成即解除契約、返還定金，對告訴人丙○○並未有何不利至必須製作書面解約書以保障自身權益之
    情況，所改稱之情節亦與事理有所未合而礙難採信。
  6.末查，本件被告己○○於收受支票後，確實曾告知證人戊○○欲將該張面額為六十萬元之支票交付予寧波公司之實際負
    責人戊○○（惟證人戊○○並未收受）等情，業據證人戊○○於本院審理時到庭結證屬實，果被告己○○有何為自己不
    法所有之意圖，實無需再通知證人戊○○此事，顯見被告己○○辯稱：真的係出於代寧波公司受領國恩公司所返還之系
    爭契約之定金等語，尚屬可信。其收取支票並無為自己不法
    所有之故意，應屬甚明。至被告乙○○及甲○○二人雖於收
    受告訴人丙○○所開立之二十萬元支票後，再前往告訴人丙○○處以十八萬元之價格貼現供己使用。惟查，被告乙○○
    、甲○○二人之所以參與系爭協議書之簽立而為見證人，乃
    因受被告己○○之邀約，而被告己○○則係輾轉透過證人丁○○之請託，始代覓亦居住在臺中縣龍井鄉之被告乙○○、
    甲○○出面協談等情，業據證人戊○○、丁○○到庭結證屬
    實，且證人戊○○亦於本院審理時坦認，當時也有請被告己○○有空就去幫忙看一下物件的進行狀況等語。則依據證人
    戊○○當時邀約對象之地緣關係，堪可認定其欲以在地人情
    壓力以及容易就近察看機器完成之地利之便，以順利推動系
    爭委任開發契約之履行。則依據一般常情，天下並無白吃的
    午餐，受人之託固需忠人之事，惟請託他人亦需付出相當之
    代價，從而，被告乙○○、甲○○二人因而認定其等二人就
    系爭契約之履行推動，亦付出相當之代價，並因而可獲得相
    當之報酬，縱可能係出於誤認（因告訴人丙○○及證人戊○○均堅稱並未曾明白答應要給被告三人任何好處），亦非悖
    於常情。是其等受領該二十萬元之支票並據為己用，尚難認
    必定有詐欺取財之不法所有意圖。是本院認被告三人就系爭
    支票之受領，在告訴人及檢察官並未提出其他相關事證足資
    佐憑之情況下，尚難認有何不法所有意圖，已屬明確。
  (三)綜上所述，本院認告訴人所為遭被告三人詐欺之指述，已有
    前述瑕疵而不足為採，此外，又查無其他積極證據足證被告
    三人有何詐欺之犯行，自難僅憑告訴人之指述，遽予採信，
    因此揆之前開規定，既不能證明被告三人犯罪，自應為被告
    三人均為無罪之判決。
七、有關被告己○○涉犯刑法第一百六十八條偽證罪部分得心證
    之理由：
  (一)按刑法第一百六十八條之偽證罪，以於案情有重要關係之事
    項，故意為虛偽之陳述為構成要件，如對案情有重要關係之
    事項所述不實，惟非出於故意者，仍難論以偽證罪；最高法
    院著有三十年上字第二○三二號判例，又所謂偽證係指證人
    對於所知實情故作虛偽之陳述而言，不包括證人根據自己意
    見所作之判斷在內，復經最高法院著有六十九年台上字第一
    五○六號判例可資參照。
  (二)本件被告己○○固不否認曾於本院民事庭有如前開一、(三)所
    述，具結證稱有受證人戊○○授權處理系爭八十萬元支票之
    事，惟辯稱：其當時主觀上並無虛偽陳述之故意等語。經查
    ：本件被告於寧波公司與國恩公司簽立系爭協議書時，並非
    僅擔任見證人，尚經證人戊○○授權代為斡旋系爭契約之履
    約事宜，且該證人戊○○亦確實曾委託被告己○○前往國恩
    公司查看國恩公司承作系爭捲尺批覆機之進度等情，業據證
    人戊○○、丁○○於本院審理時到庭結證明確；又被告己○○亦確實曾經前往國恩公司查看該機器之進度等情，亦為告
    訴人丙○○所不否認，並進一步於本院審理時結證稱：機器
    施作過程中，證人戊○○有來看過二次，被告己○○則有來
    看超過五次等語明確。依常情觀之，以證人戊○○委託被告
    己○○辦理事務之內容以及曾委請被告己○○代覓其餘被告
    斡旋、見證協議書之簽立之客觀行止，被告己○○並非斷然
    無誤將此視為可代為處理系爭契約之履行甚至解約後之受領
    支票權限之可能。加諸被告己○○確實於受領支票後，通知
    證人戊○○表示要把支票交過去等情，亦如前所述，益徵被
    告主觀上係認定證人戊○○有授權而非欲中飽私囊。本件實
    難認定被告己○○於臺灣高等法院民事庭作證時，具有何主
    觀上為虛偽陳述之故意。
  (三)是依本段前開(一)之說明，被告己○○對案情有重要關係之事
    項所述與實際雖有所出入，惟尚非出於故意，而係基於主觀
    上對事發過程之體認而與證人戊○○所述有所齟齬，經核尚
    無對於所知實情故作虛偽陳述之情事可言，自難論被告以偽
    證罪，此外復查無任何積極事證，足認被告確有對於案情有
    重要關係之事項，「故意」為虛偽陳述之情事，從而被告己○○被訴之偽證犯行，亦屬不能證明，自應為無罪之諭知。
據上論斷，應依刑事訴訟法第三百零一條第一項之規定，判決如
主文。
中　　華　　民　　國　　96　　年　　3  　月　　20 　　日
                  刑事第四庭審判長法  官  林宜民
                                  法  官  許惠瑜
                                  法  官  林學晴
上正本證明與原本無異。
如不服本判決，應於送達後十日內向本院提出上訴狀（須附繕
本），上訴於台灣高等法院台中分院。
                                  書記官  賴淵瀛
中　　華　　民　　國　　96　　年　　3　　月　　20 　　日
